臺灣板橋地方法院刑事裁定　　　　　　　　　　　　　九十三年度聲判字第二三號
　　聲　請　人
　　即　告訴人　甲○○
　　代　理　人　吳錫欽律師
　　被　　　告　乙○○
右列聲請人因告訴被告過失致死案件，不服臺灣高等法院檢察署九十三年度上聲議字
第七五三號駁回再議之處分（原不起訴處分案號：臺灣板橋地方法院檢察署九十二年
度偵字第四五０一號、第一七０二三號），聲請交付審判，本院裁定如左：
    主  文
聲請駁回。
    理  由
一、聲請意旨詳如聲請狀所載（如附件）。
二、按告訴人不服上級法院檢察署檢察長或檢察總長認再議為無理由而駁回之處分者
    ，得於接受處分書後十日內委任律師提出理由狀，向該管第一審法院聲請交付審
    判；又法院認為交付審判之聲請不合法或無理由者，應駁回之，刑事訴訟法第二
    百五十八條之一、第二百五十八條之三第二項前段，分別定有明文。又告訴人不
    服上級法院檢察署檢察長或檢察總長認再議為無理由而駁回之處分者，得於接受
    處分書後十日內委任律師提出理由狀，向該管第一審法院聲請交付審判；法院認
    為交付審判之聲請不合法或無理由者，應駁回之，法院為裁定前，得為必要之調
    查，刑事訴訟法第二百五十八條之一、第二百五十八條之三第二項前段、第三項
    分別定有明文。依上開條文之立法意旨，既係對於檢察官不起訴或緩起訴裁量權
    制衡之一種外部監督機制，法院僅在就檢察官所為不起訴或緩起訴之處分是否正
    確加以審查，以防止檢察機關濫權，依此立法精神，法院就聲請交付審判案件之
    審查，所謂「得為必要之調查」，其調查證據之範圍，自應以偵查中曾顯現之證
    據為限，不可就告訴人新提出之證據再為調查，亦不可蒐集偵查卷外之證據，否
    則將與刑事訴訟法第二百六十條之再行起訴規定混淆不清（台灣高等法院九十一
    年四月二十五日第一次刑事庭庭長法律問題研究會議決議意旨參照）。
三、本件聲請人即告訴人甲○○以被告乙○○涉犯刑法第二百七十六條第一項過失致
    死罪案件，向台灣板橋地方法院檢察署檢察官提出告訴，經該署檢察官於九十二
    年十一月二十八日以九十二年度偵字第四五０一號、第一七０二三號為不起訴處
    分後，聲請人不服，聲請再議，亦經台灣高等法院檢察署檢察長於九十三年二月
    二十四日以九十三年度上聲議字第七五三號認再議為無理由而駁回再議，經告訴
    人於九十三年三月二十三日寄存送達，業經本院依職權調閱上開偵查卷宗查明屬
    實，並有上開不起訴處分書及處分書各一份附卷可稽，告訴人於九十三年三月三
    十日委任律師具狀向本院聲請交付審判，並未逾期，核先敘明。
四、本件聲請人仍執詞聲請交付審判，經查：
  (一)按犯罪事實應依證據認定之，無證據不得認定犯罪事實，刑事訴訟法第一百五十
    四條第二項定有明文。又犯罪事實之認定，應憑真實之證據，倘證據是否真實尚
    欠明確，自難以擬制推測之方法，為其判斷之基礎；而認定犯罪事實之證據係指
    足以認定被告確有犯罪行為之積極證據而言，該項證據自須適合於被告犯罪事實
    之認定，始得採為斷罪資料（最高法院五十三年台上字第六五六號、二十九年上
    字第三一０五號判例意旨參照）。被告乙○○固於警詢及偵查中坦承於前揭時、
    地駕駛自用小客車輛與死者李慶隆騎乘之機車擦撞，但堅決否認有何過失致死犯
    行，辯稱：伊當時由台北縣新莊市○○○路往思源路方向行駛，車速約四十公里
    ，突然發現對向車道有一黑影往伊車頭處滑過來，伊立即開車向右偏駛並踩煞車
    ，但是仍遭到撞擊等語。
　(二)被告於九十二年二月二十二日下午七時許，駕駛車牌號碼五Ｎ─八一七一號自用
　  小客車，沿台北縣新莊市○○○路往思源路方向行駛，與告訴人甲○○之子李慶
    隆騎乘車牌號碼ＮＲ九─六六三號重型機車發車車禍，李慶隆酥頭顱破裂當場死
    亡之事業，業據被告在警詢、偵查中陳明，並有死亡證明書、現場圖、道路交通
    事故調查報告表、現場照片等物在卷可稽。
　(三)本件經台北縣政府警察局新莊分局鑑識人員現場勘察報告指出，被告駕駛之上開
　  車輛經送鑑定，前保險桿上並無死者李慶隆之衣物纖維及血跡反應（相驗字第二
    四三號卷第三十五頁參照）；再經台灣板橋地方法院檢察署檢察官會同法醫解剖
    相驗死者李慶隆屍體，發現死者係顱底骨折、肋骨骨折、左胸積血及多處挫傷休
    克致死，並無輾過之傷勢，有法務部法醫研究所解剖鑑定報告可憑（相驗字第二
    四三號卷第五十頁參照），是並無證據證明死者之身體曾與被告之車輛碰撞。
  (四)又人如騎車與汽車正面擦撞，斯時人在高位仍保有前衝之力，會飛向汽車引擎蓋
　　及擋風玻璃上，然本件自用小客車僅前保險桿凹陷，擋風玻璃及引擎蓋完整，而
　  死者卻反向躺在對向車道上，離上開自用小客車左前方約三．五公尺處，死者騎
    乘之機車則斜倒在自用小客車正前方一．二公尺處。故依上開客觀呈現之證據判
    斷，死者應在對向車道先摔落地上，而其騎乘之機車則繼續前衝並逆向撞擊自用
　　小客車車前保險桿處，且法務部法醫研究所（九二）法醫所醫鑑字第Ｏ三三五號
　  鑑定書對死因亦採相同看法，有該鑑定書在卷可稽。告訴人指撞擊會死者因反作
    用力向後飛出，並無法醫學上之根據，自無可採。
　(五)再就現場圖及卷附拍攝照片觀之，上開機車刮地痕位於臺北縣新莊市○○○路往
　  化成路方向車道內，而被告駕駛之上開自用小客車煞車痕、機車與自用小客車之
    停止位置，及碰撞之刮地痕均在中原東路往思源路方向之車道內，再比對二車碰
　　撞損壞情形，應認係機車在離邊線一．六公尺處倒地，往對向車道方向滑行，留
  　下三．六公尺之刮地痕後，再滑至對向車道與自用小客車擦撞；是本件應係死者
　　李慶隆所駕駛之上開機車，在倒地後逆向滑行撞擊上開自用小客車車前保險桿，
    為肇事原因。至被告乙○○駕駛上開自用小客車與本件車禍之發生，並無任何因
    果關係可言。本件車禍之肇事責任，經台灣板橋地方法院檢察署檢察官送臺灣省
    臺北縣區車輛行車事故鑑定委員會，其鑑定意見亦為：李慶隆（即死者）駕駛駕
    駛上開機車失控倒地滑行侵入對向車道，為肇事原因，乙○○（即被告）駕駛自
    用小客車無肇事因素；另送請臺灣省車輛行車事故覆議鑑定委員會鑑定，亦同此
    認定。是本件車禍之發生，難期被告有防範之可能，被告應無肇事責任可言。
  (六)告訴人以血跡出現在被告車輛左側雙黃線處，質疑刮地痕與死者倒臥處之間並無
    血跡，且有物品散落在車下，指不能依事後雙方停放車輛位置判斷死者在「碰撞
　  時」，是否仍在機車上云云。惟本件不起訴書處分係依現場勘察報告指出，被告
    車輛前保險桿上並無死者李慶隆之衣物纖維及血跡反應，並依法醫鑑定認人如騎
    車與汽車正面擦撞，因人在高位仍保有前衝之力，會飛向汽車引擎蓋及擋風玻璃
　　上，然本件自用小客車僅前保險桿凹陷，擋風玻璃及引擎蓋完整，並綜合車輛、
　  死者相對位置以為判斷，並詳細記明於不起訴處分書上，告訴人所指檢察官僅依
    車輛位置為判斷之依據，尚有誤會。又被告車輛左側雙黃線處之血跡範圍不大，
    且位於死者之車道上，呈放射狀，應係死者翻滾時所留下，但此仍無法證明係受
    被告撞擊倒地，或在撞擊前即倒地所留下。況死者既自機車摔下，其物品散落現
    場四處，掉落至對向車道上非無可能，尚難以被告車下有死者物品，即認死者係
    在機車上遭被告撞擊而死亡。
  (七)縱忽視機車在對向車道上之刮地痕，被告擋風玻璃、引擎蓋完好，無死者血跡、
    纖維等客觀證據，排除機車已先行倒地，而如告訴人所認死者當時仍在機車上行
    駛遭被告撞擊。惟依卷附現場圖所載，本件被告之車輛在車禍發生後，係停放在
    自己之車道上，煞車痕右前輪一．九公尺，右後輪一．八公尺，左前輪一．五公
    尺，核對汽車煞車距離、行車速度表，其速度不快，並無超速跡證，亦無違反道
    路交通安全規則情形。而被告汽車前方與死者倒地位置相距僅三．七公尺，距對
    向車道刮地痕亦約四公尺，在雙方車速相對進行中，幾乎係死者在跨越車道之同
    時發生碰撞，則被告身為駕駛人，於防止危險發生之相關交通法令之規定，業已
    遵守，並盡相當之注意義務，以防止危險發生，當可信賴他人亦能遵守交通規則
　　並盡同等注意義務，本件係死者任意騎乘機車跨越車道，被告基於「信賴原則」
　  ，對本件車禍之發生，並無應注意，能注意，而不注意，或對於此車禍預見其發
    生，但確信其不發生之過失可言，自難依刑法第二百七十六條第一項過失致死罪
    起訴。
五、綜上所述，依據卷存偵查中曾顯現之證據觀之，本件除聲請人即告訴人片面之臆
    測外，並無其他積極證據足以證明被告有何過失致死之犯罪情事，揆諸前開說明
    ，應認被告罪嫌尚屬不足。原偵查、再議機關依偵查所得證據，認並無證據證明
    被告有何上開罪嫌，乃以其犯罪嫌疑不足為由，先後為不起訴處分及再議駁回處
    分，核無不合。聲請人猶執陳詞，指摘不起訴及駁回再議等處分為不當，聲請交
    付審判，非有理由，應予駁回。
據上論結，應依刑事訴訟法第二百五十八條之三第二項前段，裁定如主文。
中　　　華　　　民　　　國　　九十三　　年　　　十　　　月　　二十九　　日
                                      臺灣板橋地方法院刑事第二庭
                                          審判長法官  鄭  水  銓
                                              法  官  陳　福　來
                                              法  官  廖　怡　貞
右正本證明與原本無異。
本裁定不得抗告。
                                              書記官  陳  淑  芳
中　　　華　　　民　　　國　　九十三　　年　　 十一 　　月　　　五　　　日
